【裁判字號】    98,訴,3482
【裁判日期】    981231
【裁判案由】    妨害自由等
【裁判全文】
臺灣板橋地方法院刑事判決              98年度訴字第3482號
公  訴  人  臺灣板橋地方法院檢察署檢察官
被      告  乙○○
上列被告因妨害自由等案件，經檢察官提起公訴（98年度偵緝字
第21號），本院判決如下：
    主  文
乙○○收受贓物，累犯，處有期徒刑伍月。又共同以非法方法，
剝奪人之行動自由，累犯，處有期徒刑壹年肆月。應執行有期徒
刑壹年柒月。
    事  實
一、乙○○前於民國95年間因違反毒品危害防制條例案件，經臺
    灣臺北地方法院以95年度易字第1308號判處有期徒刑6 月，
    如易科罰金，以新臺幣（下同）1,000 元折算1 日確定，於
    96年4 月10日易科罰金執行完畢（於本案構成累犯）。詎猶
    不知悔改，明知其真實姓名年籍不詳之友人所持有如附表所
    示證件均係來路不明之贓物，竟基於收受贓物之犯意，於97
    年2 月間某日，在其位於臺北縣永和巿保福路1 段10之1 號
    2 樓住處內，自該名不詳友人處收受如附表所示之贓物。
二、又乙○○因不滿甲○○未事先告知，即指示渠不詳友人取回
    其先前借用之車輛，以致其放在車內之現金10萬元不知去向
    ，竟夥同真實姓名年籍不詳、綽號「康康」、「東森」、「
    阿德」之成年男子及其他3 、4 名真實姓名年籍不詳之成年
    男子基於以非法方法剝奪他人行動自由之犯意聯絡，先由乙○○偕同「康康」、「東森」及3 、4 不詳男子於97年2 月
    6 日上午7 時許，至址設臺北縣中和巿圓通路233 號2 樓之
    網腳網路咖啡店內，要求甲○○交出乙○○置於上開車輛內
    之現金未果後，即喝令甲○○坐入在該網路咖啡店外接應之
    不詳車號金色自小客車後座，並由乙○○坐在旁側看管甲○○，並以不明衣物蓋住甲○○之頭部，藉此非法方法剝奪甲○○之行動自由。乙○○一行人先駕駛前揭金色自小客車搭
    載甲○○至位於不詳地點之公寓頂樓加蓋建物內，要求甲○○設法籌錢，嗣於同日晚間6 、7 時許，「康康」、「東森
    」及另名不詳男子即押同甲○○下樓搭乘計程車，並以不詳
    衣物蓋住甲○○頭部，前往乙○○位於臺北縣永和巿保福路
    1 段10之1 號3 樓住處附近之樂華夜巿巷內，詎「康康」、
    「東森」竟另行起意，由「康康」持旗杆座砸甲○○之左手
    手指，導致甲○○受有左手第4 、5 指撕裂傷之傷害，復對
    甲○○恫稱：若不還錢，就每小時砸渠1 根手指等語，致甲○○心生畏懼。「康康」、「東森」等人繼將甲○○押至乙○○上址住處內，再由「東森」另承前傷害犯意，持鐵槌毆
    打甲○○，造成甲○○受有左足挫傷、胸壁挫傷等傷害，同
    時由乙○○與「康康」、「東森」、「阿德」及其他不詳男
    子輪流看管甲○○，防止甲○○離開，並不斷要求甲○○設
    法連絡親友籌錢。迄至97年2 月8 日晚間11時35分許，始由
    乙○○之女友通知不知情之陳宜群前來將甲○○帶離上址。
    嗣陳宜群偕同甲○○返回甲○○位於臺北縣中和巿圓通路18
    0 號4 樓住處樓下時，適遇接獲甲○○親友報案前來之警察
    ，始為警循線於97年2 月16日下午7 時45分許，在乙○○上
    址住處內查獲乙○○，並起獲如附表所示贓物，而得悉上情
    。
三、案經戊○○、丁○○、丙○○、甲○○訴由臺北縣政府警察
    局中和分局移請臺灣板橋地方法院檢察署檢察官提起公訴。
    理  由
一、按被告以外之人於審判外之言詞或書面陳述，除法律有規定
    者外，不得作為證據；又被告以外之人於偵查中向檢察官所
    為之陳述，除顯有不可信之情況者外，得為證據；被告以外
    之人於審判外之陳述，經當事人於審判程序同意作為證據，
    法院審酌該言詞陳述或書面陳述作成時之情況，認為適當時
    ，亦得為證據，刑事訴訟法第159 條第1 項、第159 條之1
    第2 項、第159 條之5 第1 項分別定有明文。查本案以下所
    引各項證據，均經檢察官及被告乙○○於審判程序中同意作
    為證據（見本院98年12月17日審判筆錄第2 頁），且告訴人
    甲○○及證人陳宜群於偵查中之證述皆係經檢察官告知具結
    義務及偽證處罰後具結所為，則本院審酌該等證據核無違法
    取證或證明力顯然過低之情事，依各該陳述作成時之狀況，
    並無不適當或顯不可信之情況，自均得為證據，合先敘明。
二、訊據被告固坦承收受如附表所示贓物，以及曾於97年2 月6
    日與「康康」、「東森」及數名不詳男子至網腳網路咖啡店
    內向告訴人索討其遺失之現金，並一同前往位於不詳地點之
    公寓頂樓加蓋建物以及其位於臺北縣永和巿保福路住處附近
    之樂華夜巿，最後回到其住處內，期間，告訴人曾遭「康康
    」、「東森」等人毆打成傷，迄至97年2 月8 日始由陳宜群
    將告訴人帶離等情不諱，惟矢口否認有何妨害自由犯行，辯
    稱：伊係透過告訴人介紹向「康康」、「東森」等人借錢，
    後來伊向告訴人借車，並將借來的錢放在車上，之後伊發現
    車子不見了，打電話詢問告訴人，才知道渠友人已將車子開
    走，但車上的錢卻不見了，「康康」、「東森」知道這件事
    後，急著要伊把錢交出來還給渠等，伊與告訴人及「康康」
    、「東森」等人就一起去告訴人之友人住處，當時「康康」
    、「東森」要去搜告訴人之友人住處，但遭告訴人阻止，告
    訴人並表示渠會負責所有損失，接著告訴人就說要把渠當時
    駕駛之206 型車輛抵押給「康康」、「東森」作為賠償損失
    ，「康康」後來查到該車輛不是登記在告訴人名下，要將該
    車輛還給告訴人，告訴人卻傳簡訊告訴另一個朋友說渠已經
    報警稱「康康」等人搶了該車輛，「康康」、「東森」認為
    被告訴人戲弄，且告訴人曾經承諾要負責賠償損失，所以渠
    等就要伊想辦法把告訴人找出來，幾乎24小時跟著伊或到告
    訴人住處樓下等，97年2 月6 日當天「康康」、「東森」索
    性帶伊去網腳網路咖啡店找告訴人，正好告訴人在那裡，就
    將告訴人帶回伊位於臺北縣永和巿保福路住處，要告訴人想
    辦法把錢還出來，但告訴人卻一再戲弄「康康」、「東森」
    ，「康康」、「東森」很火大就拿石塊、旗竿座砸告訴人之
    手指，導致告訴人血流不止，伊住處都是告訴人之血跡，伊
    還幫告訴人止血、擦藥，當時伊女友在伊住處內，伊很害怕
    「康康」、「東森」會對伊女友不利，所以「康康」、「東
    森」叫伊做什麼，伊就做什麼，後來伊不小心睡著了，醒來
    時發現「康康」、「東森」等人已經不在了，伊女友說渠有
    打電話叫陳宜群趕快把告訴人送去醫院，事實上伊也是受害
    者云云。
三、經查：
  (一)被告於97年2 月間某日，在其位於臺北縣永和巿保福路1 段
    10之1 號2 樓住處內，自其真實姓名年籍不詳之友人處收受
    如附表所示贓物等情，業據其於本院準備程序及審理時供承
    不諱（見本院98年11月4 日準備程序筆錄第2 頁、98年12月
    17日審判筆錄第20頁），並經告訴人戊○○、丁○○、丙○○於警詢時指訴明確（見臺灣板橋地方法院檢察署97年度偵
    字第6855號偵查卷＜下稱偵字卷＞第14至20頁），且有臺北
    縣政府警察局中和分局扣押筆錄、扣押物品目錄表各1 件、
    贓物認領保管單3 紙、如附表所示證件之照片3 張附卷可稽
    （見偵字卷第25至27頁、第32頁、第34頁、第36至37頁、第
    46至47頁），足認被告此部分自白確與事實相符，堪值採信
    。至公訴意旨認被告係分別於如附表所示竊案發生時間後某
    時，自該名不詳友人處收受如附表所示證件等語，惟查無證
    據足資認定被告係分別收受上開贓物，依「罪疑唯輕」之原
    則，自應從其有利之認定，即認定被告係在97年2 月間某日
    ，一次收受如附表所示證件，附此敘明。
  (二)又被告於97年2 月6 日上午7 時許，與真實姓名年籍不詳、
    綽號「康康」、「東森」之成年男子及3 、4 名真實姓名年
    籍不詳之成年男子共同前往址設臺北縣中和巿圓通路233 號
    2 樓之網腳網路咖啡店內，向告訴人索討其置於借用車輛內
    所遺失之現金未果後，復與告訴人一同搭乘在該網路咖啡店
    外等候之不詳車號金色自小客車前往位於不詳地點之公寓頂
    樓加蓋建物內，嗣告訴人於同日晚間6 、7 時許，另由「康
    康」、「東森」及另名不詳男子帶同下樓搭乘計程車前往被
    告上址住處附近之樂華夜巿巷內，卻被「康康」持旗杆座砸
    其左手手指，導致其受有左手第4 、5 指撕裂傷之傷害，又
    遭「康康」恐嚇稱：若不還錢，就每小時砸渠1 根手指等語
    ，繼被帶往被告上址住處內，另遭「東森」持鐵槌毆打，以
    致受有左足挫傷、胸壁挫傷等傷害，復由「康康」、「東森
    」、「阿德」及其他不詳男子輪流看管而無法離去，迄至97
    年2 月8 日晚間11時35分許，始由陳宜群前來將告訴人帶離
    上址等情，業據被告迭於警詢、偵查中及本院審理時供承不
    諱（見偵字卷第12至13頁、第70頁、臺灣板橋地方法院檢察
    署98年度偵緝字第21號偵查卷＜下稱偵緝卷＞第42至52頁）
    ，核與告訴人於警詢、偵查中及本院審理時指訴情節相符（
    見偵字卷第22至23頁、第178 至180 頁、第223 至224 頁、
    第248 至249 頁、偵緝卷第42至52頁），並經證人陳宜群於
    警詢及偵查中證述屬實（見偵字卷第187 至188 頁、第214
    頁、偵緝卷第42至52頁），復有天主教耕莘醫院永和分院診
    斷證明書1 份及告訴人受傷照片3 張存卷足憑（見偵字卷第
    35頁、第48至49頁），足堪認定。
  (三)被告雖辯稱：伊係遭「康康」、「東森」押往向告訴人索討
    伊置於借用車輛內所遺失之現金云云，惟告訴人迭於偵查中
    及本院審理時證稱：伊不認識「康康」、「東森」等人，伊
    被押走後才知道「康康」、「東森」這些人，伊不知道被告
    有向「康康」、「東森」等人借錢等語（見偵字卷第178 頁
    、本院98年12月17日審判筆錄第4 、13頁），而依被告所述
    上情，其始係向「康康」、「東森」等人借貸金錢之借款人
    ，告訴人充其量僅係偶然借車予被告使用且適遇車內現金遺
    失爭議之人，並非借款之債務人，何以「康康」、「東森」
    等債權人要直接針對告訴人索討債務？且縱認被告向「康康
    」、「東森」等人借款後，因將所借款項放在向告訴人借得
    之車輛內而遺失，亦僅屬被告與告訴人間關於該筆款項之流
    向所生之爭議而已，何以「康康」、「東森」等債權人須直
    接介入其等間糾紛，並主導向告訴人以暴力手段追討該筆款
    項？實令人匪夷所思。再參酌被告所述上情，均未見「康康
    」、「東森」等人有施以任何強暴、脅迫手段逼使被告前往
    向告訴人討債，或迫令其看管告訴人，且告訴人於本院審理
    時證稱：被告於97年2 月6 日下午4 、5 時許即離開前述位
    於不詳地點之公寓頂樓加蓋建物，迄至同日晚間10、11時許
    才返回渠位於臺北縣永和巿保福路之住處等語（見本院98年
    12月17日第15至16頁），顯見被告尚可來去自如，行動自由
    並未遭到限制，則其倘若確係被「康康」、「東森」等人逼
    迫前往向告訴人討債，何以不逕自逃離或報警求援？亦與常
    情有違，是被告辯稱：伊係遭「康康」、「東森」押往向告
    訴人追討伊置於借用車輛內所遺失之現金云云，要難採信。
  (四)從而，本件告訴人遭剝奪行動自由之起因，即在於其未事先
    告知被告，即指示其不詳友人取回被告先前借用之車輛，以
    致被告放在車內之現金10萬元不知去向，且被告嗣又帶同「
    康康」、「東森」等人押告訴人前往位於不詳地點之公寓頂
    樓加蓋建物及其位於臺北縣永和巿保福路之住處，持續要求
    告訴人設法償還上開款項，期間長達3 日之久，自難謂其與
    「康康」、「東森」等人無剝奪告訴人行動自由之犯意聯絡
    與行為分擔。是本案事證明確，被告犯行堪以認定，應予依
    法論罪科刑。
四、核被告所為，係犯刑法第349 條第1 項之收受贓物罪及同法
    302 條第1 項之以非法方法剝奪人之行動自由罪。按共同正
    犯之所以應對其他共同正犯所實施之行為負其全部責任者，
    以就其行為有犯意之聯絡為限，若他犯所實施之行為，超越
    原計畫之範圍，而為其所難預見者，則僅應就其所知之程度
    ，令負責任，未可概以共同正犯論（最高法院50年臺上第10
    60號判例意旨參照）。查「康康」、「東森」在剝奪告訴人
    行動自由之過程中，雖曾持旗杆座、鐵槌毆打告訴人成傷，
    並出言恐嚇告訴人，致告訴人心生畏懼，惟告訴人於偵查中
    陳稱：出手毆打伊之人是「康康」、「東森」，被告當時只
    是站在旁邊看，伊不清楚被告有無出言助勢等語（見偵字卷
    第179 頁），復於本院審理時證稱：「康康」拿旗竿座打伊
    時，是在被告住處樓下，當時被告不在場，在場沒有人指示
    「康康」、「東森」動手打伊等語（見本院98年12月17日審
    判筆錄第7 至8 頁），顯見被告當場並未出手毆打告訴人或
    出言指示、助勢；再參酌告訴人證稱：被告後來在伊住處看
    到伊受傷之後，有責問「康康」、「東森」為什麼打伊，渠
    說不要打伊，渠等目的只是要拿錢而已等語（見本院98年12
    月17日審判筆錄第13頁），益徵「康康」、「東森」等人另
    行毆打告訴人或對渠出言恐嚇，已逾越其等與被告間原定強
    押告訴人索討債務之犯罪計畫，且為被告所難預見，是被告
    就「康康」、「東森」另行起意傷害、恐嚇告訴人之犯行，
    自不得逕論以共同正犯，公訴意旨亦同此見解。惟被告就上
    開非法剝奪他人行動自由之犯行，與真實姓名年籍不詳、綽
    號分別為「康康」、「東森」、「阿德」之男子及其他3 、
    4 名真實姓名年籍不詳之成年男子間，均有犯意聯絡與行為
    分擔，仍應論以共同正犯。被告一收受如附表所示贓物之行
    為，侵害告訴人戊○○、丁○○、丙○○3 人之財產法益，
    而觸犯三收受贓物罪，為同種想像競合犯，應依刑法第55條
    前段規定論以一收受贓物罪；公訴意旨認被告各該收受贓物
    行為，係各別犯之等語，容有誤會，併予敘明。被告所犯前
    揭二罪，行為互殊，犯意各別，應予分論併罰。又被告前於
    95年間因違反毒品危害防制條例案件，經臺灣臺北地方法院
    以95年度易字第1308號判處有期徒刑6 月，如易科罰金，以
    1,000 元折算1 日確定，於96年4 月10日易科罰金執行完畢
    ，此有臺灣高等法院被告前案紀錄表1 件在卷可考，其於5
    年內故意分別再犯本案有期徒刑以上之罪，均構成累犯，皆
    應依刑法第47條第1 項規定加重其刑。爰審酌被告不思循法
    律途徑，理性解決債務糾紛，竟夥同多名男子以限制行動自
    由之方式逼迫告訴人設法還債，期間長達3 日之久，造成告
    訴人心身嚴重受創，更危害社會秩序甚鉅，而其犯罪後猶飾
    詞否認犯行，亦未與告訴人達成和解，態度不佳，兼衡其收
    受如附表所示贓物，增加被害人尋回失物致增之困難度，以
    及該贓物之價值，暨其就此部分犯行尚知坦承犯行之態度等
    一切情狀，分別量處如主文所示之刑，並定其應執行之刑，
    以資懲儆。
據上論斷，應依刑事訴訟法第299 條第1 項前段，刑法第28條、
第302 條第1 項、第349 條第1 項、第55條前段、第47條第1 項
、第51條第5 款，刑法施行法第1 條之1 第1 項、第2 項前段，
判決如主文。
本案經檢察官黃筵銘到庭執行職務。
中    華    民    國    98    年    12    月    31    日
                  刑事第七庭審判長法  官  戴嘉清
                                  法  官  林晏鵬
                                  法  官  王瑜玲
以上正本證明與原本無異
如不服本判決應於送達後10日內向本院提出上訴狀
                                  書記官  謝嘉玲
中    華    民    國    99    年    1     月    5     日
附錄本案論罪科刑法條全文：
中華民國刑法第302條
（剝奪他人行動自由罪）
私行拘禁或以其他非法方法，剝奪人之行動自由者，處5 年以下
有期徒刑、拘役或3 百元以下罰金。
因而致人於死者，處無期徒刑或7 年以上有期徒刑，致重傷者，
處3 年以上10年以下有期徒刑。
第一項之未遂犯罰之。
中華民國刑法第349條
（普通贓物罪）
收受贓物者，處3 年以下有期徒刑、拘役或5 百元以下罰金。搬
運、寄藏、故買贓物或為牙保者，處5 年以下有期徒刑、拘役或
科或併科1 千元以下罰金。
因贓物變得之財物，以贓物論。
附表：
 ┌──┬───┬──────┬────────┬──────────────┐
 │編號│被害人│  失竊時間  │    失竊地點    │           失竊物品         │
 ├──┼───┼──────┼────────┼──────────────┤
 │ 1  │丁○○│96年7 月1 日│臺北縣新店市民生│丁○○之國民身份證、普通重機│
 │    │      │下午5 時15分│路126 號之尼斯堡│車駕駛執照各1 張（業經丁○○│
 │    │      │許          │托兒所內        │立據領回）                  │
 ├──┼───┼──────┼────────┼──────────────┤
 │ 2  │戊○○│96年7 月15日│臺北市士林區德行│車牌號碼ZYT-626 號輕型機車行│
 │    │      │上午11時許  │東路某處        │車執照1 張（業經戊○○立據領│
 │    │      │            │                │回）                        │
 ├──┼───┼──────┼────────┼──────────────┤
 │ 3  │丙○○│96年7 月17日│臺北縣三重市龍濱│丙○○之國民身份證1 張（業經│
 │    │      │晚間8 時許  │路之挑戰者網咖店│丙○○立據領回）            │
 └──┴───┴──────┴────────┴──────────────┘

司法院資訊處製作；財團法人民間司法改革基金會備份。
